臺灣屏東地方法院民事判決　　　　　　 110年度屏簡字第88號
原　　　告　遠東國際商業銀行股份有限公司


法定代理人　侯金英　
訴訟代理人　王振碩　



被　　　告　徐茂森即徐富源

　　　　　　林惠央　
　　　　　　徐富政　
　　　　　　徐慶裕　
上列當事人間請求塗銷遺產分割登記事件，本院於民國110年10
月12日言詞辯論終結，判決如下：
    主  文
一、被告間就如附表編號1至6所示之遺產，於民國103年5月19日
    所為之遺產分割協議債權行為，及就如附表編號1至6所示之
    不動產，於103年7月21日所為之所有權移轉登記物權行為，
    均應予撤銷。
二、被告林惠央應將前項如附表編號1至6所示之不動產，經屏東
    縣屏東地政事務所以103年屏登字第096190號收件，於103年
    7月21日以分割繼承為原因所有權移轉登記予以塗銷，並辦
    理回復所有權登記為被告等全體繼承人公同共有。
三、原告其餘之訴駁回。
四、訴訟費用由被告連帶負擔。
    事實及理由
一、按訴狀送達後，原告不得將原訴變更或追加他訴，但請求之
    基礎事實同一、該訴訟標的對於數人必須合一確定時，追加
    其原非當事人之人為當事人者，不在此限，民事訴訟法第43
    6條第2項、255條第1項第2款、第5款定有明文。經查，本件
    原告起訴時僅列徐富源及「林＊＊」為被告，請求撤銷之遺
    產分割協議範圍亦僅及於附表編號1之土地即坐落屏東縣○
    ○鄉○○段000地號土地及編號6之建物即其上之同段188建
    號建物，嗣於審理中追加及更正被告為徐茂森即徐富源、林
    惠央、徐富政、徐慶裕，並變更及追加聲明為：㈠被告間就
    如附表編號1至7所示之遺產，於民國103年5月19日所為之遺
    產分割協議債權行為，及就如附表編號1至6所示之不動產，
    於103年7月21日所為之所有權移轉登記物權行為，均應予撤
    銷。（追加標的為附表2至5之4筆土地及編號7之1筆存款）
    ㈡被告林惠央應將前項如附表編號1至6所示之不動產，經屏
    東縣屏東地政事務所以103年屏登字第096190號收件，於103
    年7月21日以分割繼承為原因所有權移轉登記予以塗銷，並
    辦理回復所有權登記為被告等全體繼承人公同共有。經核原
    告就聲明所為之變更，其請求之基礎事實同一，又本件撤銷
    遺產分割登記事件屬固有必要共同訴訟，即本件訴訟標的對
    被繼承人徐芳麟之所有繼承人（即全體遺產分割協議之當事
    人）有合一確定之必要，是原告所為訴之變更與追加，核與
    前開規定相符，應予准許。
二、本件被告徐茂森即徐富源、林惠央、徐富政、徐慶裕經合法
    通知，未於言詞辯論期日到場，核無民事訴訟法第386條各
    款所列情形，爰依原告聲請，由其一造辯論而為判決。
三、原告主張：被告徐茂森即徐富源積欠原告債務新臺幣（下同
    ）53,849元及利息未清償。而附表編號1至6號所示之不動產
    （下稱系爭遺產）原為訴外人即被繼承人徐芳麟所有，然被
    告徐茂森恐為原告追償，竟與其他繼承人合意由被告林惠央
    分割繼承取得系爭遺產。然被告徐茂森既為被繼承人徐芳麟
    繼承人之一，且並未聲請拋棄繼承。現因被告徐茂森、林惠
    央、徐富政、徐慶裕合意將全部遺產分割歸由被告林惠央取
    得之行為，使被告徐茂森陷於無資力而有害及原告之權利，
    是被告等人間之分割協議顯然有危害原告之債權行使，且屬
    無償行為，原告乃依民法第244條第1項請求撤銷被告等人間
    就系爭遺產所為之遺產分割協議及物權移轉行為。又原告依
    民法第244條第4項命被告林惠央塗銷附表編號1至6遺產所為
    分割繼承登記並回復原狀為全體被告公同共有等語，並聲明
    ：㈠被告間就如附表編號1至7所示之遺產，於103年5月19日
    所為之遺產分割協議債權行為，及就如附表編號1至6所示之
    不動產，於103年7月21日所為之所有權移轉登記物權行為，
    均應予撤銷。㈡被告林惠央應將前項如附表編號1至6所示之
    不動產，經屏東縣屏東地政事務所以103年屏登字第000000
    號收件，於103年7月21日以分割繼承為原因所有權移轉登記
    予以塗銷，並辦理回復所有權登記為被告等全體繼承人公同
    共有。
四、被告未於言詞辯論期日到場，亦未提出書狀作何聲明或陳述
    。
五、得心證之理由：
  ㈠原告主張被告徐茂森積欠其債務未清償，而被繼承人徐芳麟
    死亡時遺有系爭遺產，被告徐茂森於繼承開始後未拋棄繼承
    ，而於103年5月19日與其餘繼承人為遺產分割協議，由被告
    林惠央分割繼承取得系爭遺產，並於103年7月21日以分割繼
    承辦理移轉所有權登記等情，業據提出本院96年度促字第60
    73號支付命令、支付命令確定證明書、本院109年度10月29
    日屏院進家慧字第1090024591號函、系爭遺產土地登記資料
    、異動索引、土地登記第一類謄本、建物登記第一類謄本、
    繼承系統表、被繼承人除戶謄本及繼承人戶籍謄本等件為證
    （見本院卷第13至31頁、117至131頁），並有屏東縣屏東地
    政事務所110年3月4日屏所地一字第11030238400號函附之土
    地登記申請書、繼承系統表、遺產分割協議書、戶籍謄本、
    印鑑證明、財政部南國稅局遺產稅稅證明書、土地所有權狀
    、建築改良物所有權狀（見本院卷第53至63、69至97頁），
    及財政部南區國稅局屏東分局110年3月4日南區國稅屏東營
    所字第1101301576號回覆之被繼承人徐芳麟遺產稅核定通知
    書（見本院卷第49至52頁）在卷可參，而被告已於相當時期
    受合法之通知，而於言詞辯論期日均不到場，亦未提出任何
    書狀或證據資料爭執，依民事訴訟法第436條第2項、280條
    第3項前段準用同條第1項之規定，應視同自認，自堪信原告
    之主張為真實。
  ㈡而被告徐茂森繼承取得公同共有之系爭不動產，本應作為其
    對債權人總擔保之一部，被告間所為之遺產分割協議，無非
    係被告徐茂森將已繼承取得對於系爭不動產之公同共有權利
    ，無償讓與被告林惠央，使其名下用以擔保受償之積極財產
    減少，足以影響其清償全體債權人之能力，自屬有害及債權
    人利益之行為。依此，原告依民法第244條第1項、第4項規
    定，請求撤銷被告間就系爭不動產於103年5月19日所為遺產
    分割協議之債權行為及於103年7月21日所為分割繼承登記之
    物權行為，併請求被告林惠央塗銷系爭不動產於103年7月21
    日所為之分割繼承登記，為有理由，應予准許。至於附表7
    之存款部分，依上開屏東縣屏東地政事務所前揭函檢送被告
    辦理系爭不動產（分割繼承）之土地登記申請書及相關資料
    影本，其所附被告間於103年5月19日之遺產分割協議書僅就
    附表1至6之不動產為協議分割（見本院卷第67頁），未論及
    存款部分如何分配，且原告迄未舉證證明被告就上開存款有
    為分割協議，則其起訴併請求撤銷此部分債權行為，自屬無
    據，尚難准許。
  ㈢又民法第244條撤銷權，自債權人知有撤銷原因時起，1年間
    不行使，或自行為時起，經過10年而消滅，民法第245條定
    有明文。經查，原告於110年2月9日提起本件訴訟，有本院
    收文戳章在卷為憑，距其於109年12月29日調閱系爭遺產之
    登記資料及異動索引未逾1年（見本院卷第17至21頁）；且
    距被告於103年5月19日及同年7月21日就系爭遺產為分割行
    為時未逾10年，有屏東縣屏東地政事務所前揭函可參（見本
    院卷第51至131頁），依上開規定，原告提起本件訴訟尚未
    罹於行使撤銷權之除斥期間，並為敘明。
  ㈣綜上所述，原告依民法第244條第1項及第4項之規定，請求
    撤銷被告等人就附表編號1至6所示之不動產於103年5月19日
    所為遺產分割協議之債權行為及於103年7月21日所為分割繼
    承登記之物權行為，暨請求被告林惠央就附表編號1至6所示
    不動產於103年7月21日所為分割繼承登記應予塗銷，回復為
    全體繼承人公同共有，為有理由，應予准許。其餘請求為無
    據，應予駁回。
六、訴訟費用負擔之依據：民事訴訟法第78條、第85條第2項。
中    華    民    國   110    年    10    月    26    日
                   屏東簡易庭      法  官  潘  快
正本係照原本作成。
如不服本判決，應於送達後廿日內，向本院提出上訴狀並表明上
訴理由，如於本判決宣示後送達前提起上訴者，應於判決送達後
廿日內補提上訴理由書（須附繕本）。如委任律師提起上訴者，
應一併繳納上訴審裁判費。
中    華    民    國   110    年    10    月    26    日
                                  書記官  鍾嘉芸
┌───────────────────────────┐
│遺產附表：以下編號1至6簡稱之標的合簡稱系爭不動產      │
├──────┬────────────────────┤
│1.地號      │  屏東縣九如鄉惠農段0000-0000           │
│            │（重測前：屏東縣九如鄉彭厝段0000-0000） │
├──────┼────────────────────┤
│土地面積    │207.77平方公尺                          │
├──────┼────────────────────┤
│權利範圍    │全部1分之1                              │
├──────┴────────────────────┤
│追加土地：                                            │
├──────┬────────────────────┤
│2.地號      │屏東縣麟洛鄉麟義段0000-0000             │
├──────┼────────────────────┤
│土地面積    │184.65平方公尺                          │
├──────┼────────────────────┤
│權利範圍    │5分之1                                  │
├──────┼────────────────────┤
│3.地號      │屏東縣麟洛鄉麟義段0000-0000             │
├──────┼────────────────────┤
│土地面積    │5.56平方公尺                            │
├──────┼────────────────────┤
│權利範圍    │5分之1                                  │
├──────┼────────────────────┤
│4.地號      │屏東縣麟洛鄉麟義段0000-000              │
├──────┼────────────────────┤
│土地面積    │55.91平方公尺                           │
├──────┼────────────────────┤
│權利範圍    │5分之1                                  │
├──────┼────────────────────┤
│5.地號      │屏東縣九如鄉九勇段0000-0000             │
├──────┼────────────────────┤
│土地面積    │3251.06平方公尺                         │
├──────┼────────────────────┤
│權利範圍    │全部1分之1                              │
├──────┴────────────────────┤
│建物：                                                │
├──────┬────────────────────┤
│6.建號      │  屏東縣九如鄉惠農段00000-000           │
│            │（重測前：屏東縣九如鄉彭厝段00000-000） │
├──────┼────────────────────┤
│建物門牌    │屏東縣○○鄉○○路00號                  │
├──────┼────────────────────┤
│建物面積    │128.42平方公尺                          │
│            │附屬建物：屋頂突出物3.86平方公尺        │
├──────┼────────────────────┤
│權利範圍    │全部1分之1                              │
├──────┴────────────────────┤
│追加其他：                                            │
├──────┬─────────────┬──────┤
│7.存款      │屏東縣九如鄉農會（活存）  │  401,273元 │
└──────┴─────────────┴──────┘